【裁判字號】    89,重再,17
【裁判日期】    901218
【裁判案由】    所有物返還請求權等
【裁判全文】
臺灣高等法院民事判決  八十九年度重再字第一七號
      再 審 原告  丁○○
      訴訟代理人  乙○○
      再 審 原告  甲○○
      訴訟代理人  羅吉章
      再 審 被告  丙○○
右當事人間所有物返還請求權等事件，再審原告丁○○、甲○○對於中華民國八十八
年六月一日本院八十六年度重上字第三號、八十八年九月二十三日最高法院八十八年
度台上字第二一八三號確定判決提起再審之訴，本院判決如左：
    主    文
再審之訴駁回。
再審訴訟費用由再審原告負擔。
      理    由
一、本件再審原告前以再審原告甲○○所有桃園縣龍潭鄉○○○段二六四之一○七七
    地號土地，與再審被告丙○○所有二六四之一八四七、之一八四八地號土地，及
    再審原告丁○○所有二六四之一六四地號土地，與再審被告所有二六四之一八六
    四地號土地相鄰，因界址不清，丙○○越界在丁○○所有坐落桃園縣龍潭鄉○○
    ○段二六四之一六四地號土地上如第一審判決附圖（下稱附圖）所示紅色部分面
    積一七二五平方公尺土地，撘蓋建物，及在甲○○所有坐落同段二六四之一○七
    七地號土地上設置圍籬，為此請求判決確認兩造之土地界址，並請求丙○○拆除
    越界建物返還土地與丁○○、甲○○，丁○○主張應以附圖Ｂ、Ｃ連接之虛線為
    界址，甲○○主張應以武漢路行道樹外之排水溝中央線為界址。本件經台灣桃園
    地方法院於民國八十五年九月二十四日以八十五年度重訴字第二一八號判決確認
    再審原告所有之前揭地號土地與相鄰丙○○之前揭地號土地，以附圖所示黑色實
    線為界址，駁回再審原告其餘之訴；丁○○、甲○○不服提起上訴，又經本院於
    八十八年六月一日以八十六年度重上字第三號判決丙○○應將同段二六四之一○
    七七地號土地上如附圖所示Ａ至Ｂ點面積零點零零零一公頃之鐵皮牆拆除，將土
    地返還再審原告甲○○，其餘上訴則均駁回，再審原告不服，再提起第三審上訴
    ，亦經最高法院八十八年九月二十三日八十八年度台上字第二一八三號判決駁回
    再審原告之上訴而告確定。
二、本件再審原告主張：上開確定裁判，悉以台灣省政府地政處測量局及大溪地政事
    務所等所作與事實不符，且為虛偽、偽造鑑定之陳述為基礎，對再審原告所提諸
    多有利證物一概未加斟酌，遽作不利再審原告之判決，爰於三十日不變期間內依
    民事訴訟法第四百九十六條第一項第九、十、十三款及第四百九十七條、第四百
    九十八條規定，提起再審之訴。並聲明請求判決：(一)臺灣桃園地方法院八十五年
    度重訴字第二一八號判決、本院八十六年度重上字第三號判決、最高法院八十八
    年度台上字第二一八三號民事判決均廢棄。(二)右開廢棄部分，請求確認前開臺灣
    桃園地方法院八十五年度重訴字第二一八號判決附圖界址應以Ａ、Ｂ、Ｃ線為準
    。
三、按再審之訴，專屬為判決之原法院管轄；如有下列各款情形之一者，專屬原第二
    審法院管轄：一對於同一事件之第一審及第二審判決，同時聲明不服者。二對於
    第三審法院之判決，本於第四百九十六條第一項第九款至第十三款事由，聲明不
    服者，民事訴訟法第四百九十九條定有明文。查本件再審原告對於同一事件之第
    一審台灣桃園地方法院八十五年度重訴字第二一八號判決、第二審本院八十六年
    度重上字第三號判決及最高法院八十八年度台上字第二一八三號判決，以民事訴
    訟法第四百九十六條第一項第九、十、十三款規定，同時聲明不服，提起再審之
    訴，依前揭規定，應專屬本院管轄，本院對之即有管轄權，合先敘明。
四、次按民事訴訟法第四百九十六條第一項第九款及第十款所定「為判決基礎之證物
    ，係偽造或變造」、「證人、鑑定人或通譯就為判決基礎之證言、鑑定或通譯為
    虛偽陳述者」情形，提起再審之訴者，以宣告有罪之判決已確定，或其刑事訴訟
    不能開始或續行，非因證據不足為要件，同法第四百九十六條第二項定有明文，
    。是以證物偽造為由提起再審者，必待偽造證物之人受有罪判決確定時，始得據
    以再審。再按同法第四百九十六條第一項第十三款所定「當事人發見未經斟酌之
    證物或得使用該證物者」情形，所謂當事人發見未經斟酌之證物或得使用該證物
    ，係指前訴訟程序事實審之言詞辯論終結前已存在之證物，因當事人不知有此致
    未經斟酌，現始知之；或雖知有此而不能使用，現始得使用者而言。（二十九年
    上字一○○五號、三十二年上字一二四七號、五十七年度台上字第二三一四號、
    六十一年判字第二九三號判例參照）。至已於前訴訟程序提出之證物，未經第二
    審法院斟酌者，乃該判決理由不備之違背法令之問題，可作為上訴第三審之理由
    ，在得上訴第三審法院之事件，非為本款之再審之理由。查：本件再審原告主張
    原審判決證物，與事實不符，是偽造的，測量員詹君正偽證，業經其提起告訴，
    現在地檢署偵查中，尚未偵結等語（見本院卷第四十三頁），即不符合宣告有罪
    之判決已確定，或其刑事訴訟不能開始或續行，非因證據不足之要件，再審原告
    自不得執此提起再審之訴。
五、再按當事人對於確定判決得以就足影響判決之重要證物漏未斟酌為由，提起再審
    之訴者，依民事訴訟法第四百九十七條之規定，以依同法第四百六十六條不得上
    訴於第三審法院之事件為限，此觀之該條規定自明。本件原確定判決係屬得上訴
    第三審案件，且業經第三審判決確定，是再審原告再就經三審判決確定之事件，
    藉詞重要證物漏未斟酌，提起再審之訴，自非合法。另再審原告主張在二、三審
    所提供之監察院函件內容，有足影響判決之功能而未予斟酌，則係屬理由不備之
    違背法令之問題，尚非屬發見未經斟酌之證物之情形，核與民事訴訟法第四百九
    十六條第一項第十三款、第四百九十七條之再審事由不合。
六、另按依民事訴訟法第四百九十八條規定提起再審之訴，必須為確定判決之基礎係
    為裁判，並該裁判有同法第四百九十六條、第四百九十七條所定情形，始合其要
    件（最高法院七十五年度台再字第八十號判決參照）。本件為原確定判決之基礎
    者，係依台灣省政府地政處測量局及大溪地政事務所等所作之鑑測結果為判決基
    礎，此為再審原告所是承，依前揭說明，台灣省政府地政處測量局及大溪地政事
    務之鑑測結果，並非所謂之裁判，即無該條之適用。茲再審原告以原確定判決有
    上開再審情形，提起再審之訴，並無理由，應予駁回。
七、據上論結，本件再審之訴為無理由，爰依民事訴訟法第七十八條、第八十五條第
    一項前段，判決如主文。
中      華      民      國     九十     年     十二     月     十八     日
                                 民事第八庭
                                     審判長法  官  鄭  三  源
                                           法  官  郭  松  濤
                                           法  官  周  美  月
右正本係照原本作成。
如不服本判決，應於收受送達後二十日內向本院提出上訴書狀，其未表明上訴理由者
，應於提出上訴後二十日內向本院補提理由書狀（均須按他造當事人之人數附繕本）
上訴時應提出委任律師或具有律師資格之人之委任狀；委任有律師資格者，另應附具
律師及格證書及釋明委任人與受任人有民事訴訟法第四百六十六條之一第一項但書或
第二項（詳附註）所定關係之釋明文書影本。
中      華      民      國     九十     年     十二     月    二十四    日
                                           書記官  陳  啟  文
附註：
民事訴訟法第四百六十六條之一（第一項、第二項）：
對於第二審判決上訴，上訴人應委任律師為訴訟代理人。但上訴人或其法定代理人具
有律師資格者，不在此限。
上訴人之配偶、三親等內之血親、二親等內之姻親，或上訴人為法人、中央或地方機
關時，其所屬專任人員具有律師資格並經法院認為適當者，亦得為第三審訴訟代理人
。


司法院資訊處製作；財團法人民間司法改革基金會備份。
